【裁判字號】    97,訴,465
【裁判日期】    970707
【裁判案由】    違反毒品危害防制條例
【裁判全文】
臺灣彰化地方法院刑事判決               97年度訴字第465號
公  訴  人  臺灣彰化地方法院檢察署檢察官
被      告  甲○○
上列被告因違反毒品危害防制條例案件，經檢察官提起公訴（97
年度毒偵字第198號），本院依簡式審判程序審理，判決如下：
    主  文
甲○○施用第一級毒品，處有期徒刑柒月，扣案之海洛因壹包（
淨重零點壹公克、空包裝重零點貳肆公克）沒收銷燬之，扣案之
注射針筒壹支沒收。
    犯罪事實
一、甲○○前因施用毒品案件，經臺灣臺南地方法院以96年度毒
    聲字第230 號裁定送觀察、勒戒後，認無繼續施用毒品之傾
    向，於民國96年12月7 日執行完畢釋放，並由臺灣臺南地方
    法院檢察署檢察官以96年度毒緝字第257 號為不起訴處分確
    定。詎仍不知悔改，明知海洛因業經公告列為毒品危害防制
    條例第2 條第2 項所列管之第1 級毒品，不得非法持有、施
    用，竟基於施用第1 級毒品海洛因之犯意，於96年12月25日
    下午8 時30分許，在彰化縣田中鎮○○○○路旁，以將海洛
    因粉末摻水混合再以針筒注射之方式，施用第1 級毒品海洛
    因1 次。嗣於同年12月27日下午1 時50分許，為警在彰化縣
    北斗鎮○○里○○路○ 段51號前因行跡可疑經盤查而查獲，
    並扣得施用剩餘之第1 級毒品海洛因1 包（淨重0.1 公克、
    空包裝重0.24公克）及注射針筒1 支，並經其同意採集其尿
    液送驗後，結果呈嗎啡陽性反應，始查悉上情。
二、案經彰化縣警察局北斗分局報請臺灣彰化地方法院檢察署檢
    察官偵察起訴。
    理  由
一、本件被告所犯係死刑、無期徒刑、最輕本刑為3 年以上有期
    徒刑以外之罪，其於準備程序就前揭被訴事實為有罪之陳述
    ，經受命法官告知簡式審判程序之旨，並聽取其與公訴人之
    意見後，本院認無不得或不宜改依簡式審判程序進行之處，
    爰依刑事訴訟法第273 條之1 第1 項、第284 條之1 ，裁定
    本案由受命法官獨任進行簡式審判程序，合先敘明。
二、上揭犯罪事實，業經被告於警、偵訊及本院審理時（參見本
    院97年6 月30日審判筆錄）坦承不諱，且其於96年12月27日
    為警查獲時所採驗之尿液，經臺灣彰化地方法院檢察署委託
    警方送請詮昕科技股份有限公司檢驗結果，確呈嗎啡陽性反
    應，此有彰化縣警察局北斗分局委託檢驗尿液代號與真實姓
    名對照認證單及該公司97年1 月9 日編號6C310033號濫用藥
    物尿液檢驗報告各1 紙附卷可稽。又扣案之白色粉末1 小包
    ，經送請法務部調查局鑑驗結果，認該粉末含海洛因成分，
    淨重0.10公克，空包裝重0.24公克，此有該局97年2 月18日
    調科壹字第09723009270 號鑑定通知書1 紙存卷可參，是該
    扣案之白色粉末1 小包係第1 級毒品海洛因無訛。參諸醫學
    臨床實驗及根據英國藥學會出版之文獻Clarke's Isolation
    and Identif ication of Drugs乙書第293 頁載：海洛因經
    注射入人體後，在體內迅速水解成6-Monoacety I morphine
    ，再緩緩繼續水解成嗎啡，然後再循嗎啡之代謝方式排出，
    同書第431 頁至第432 頁並載有：嗎啡經注射入人體後，約
    50％以上於8 小時內自尿中排出，至24小時排出約90％，但
    48小時後仍有微量可檢出等語。此外，按通常健康成人一次
    注射嗎啡15公絲，而以現行採用蟻醛酸試液及鉬鋑銨酸試液
    檢檢驗其尿液時，注射後8 小時內所排尿液易於檢出；8 小
    時至24小時，視其取尿時間及尿量多寡，可能檢出；至24小
    時以後所排之尿液，用上述方法已難檢出，亦據行政院衛生
    署藥物食品檢驗局73年11月30日（73）藥檢壹字第030221號
    函釋明確。是依上開說明，佐以被告前揭尿液檢驗報告及扣
    案海洛因1 包、注射針筒1 支，足徵被告前開施用第1 級毒
    品海洛因之自白核與事實相符，堪可採為論罪科刑之依據。
三、另犯毒品危害防制條例第10條施用第1 、2 級毒品之罪者，
    檢察官應先聲請法院裁定將被告令送勒戒處所觀察、勒戒，
    經觀察、勒戒後，認無繼續施用毒品傾向者，應即釋放，並
    為不起訴之處分或不付審理之裁定；認有繼續施用毒品傾向
    者，應由檢察官裁定聲請法院裁定令入戒治處所施以強制戒
    治，且經觀察、勒戒或強制戒治執行完畢釋放後，5 年內再
    犯第10條之罪，檢察官應依一般刑事訴訟程序予以起訴論罪
    科刑，此觀諸毒品危害防制條例第20條第1 項、第2 項、第
    23條第2 項前段規定自明。本件被告前因施用毒品案件，經
    依臺灣臺南地方法院以96年度毒聲字第230 號裁定送觀察、
    勒戒後，認無繼續施用毒品之傾向，於96年12月7 日執行完
    畢釋放之事實，有臺灣高等法院被告前案紀錄表、臺灣彰化
    地方法院檢察署刑案資料查註紀錄表各1 份附卷可參，其於
    前開執行完畢釋放後5 年內，復犯本件施用毒品罪，事證明
    確，應予依法論科。
四、查海洛因為毒品危害防制條例第2 條第2 項第1 款所明定之
    第1 級毒品，是核被告所為，係犯同條例第10條第1 項之施
    用第1 級毒品罪。被告為施用毒品而持有第1 級毒品，其持
    有之低度行為應為施用之高度行為所吸收，不另論罪。爰審
    酌被告前有施用毒品之不良素行，歷經觀察、勒戒後，仍未
    能徹底戒絕毒品，顯見意志不堅，有失政府制定毒品危害防
    制條例之立法美意，本不宜寬貸，惟念其施用毒品乃自戕一
    己之身體健康，尚未害及他人，且犯後始終坦承犯行，暨其
    施用毒品之犯罪動機、目的、手段、僅施用1 次及其智識程
    度、生活狀況等一切情狀，量處如主文所示之刑，以示懲戒
    。扣案白色粉末1 包，淨重0.10公克，屬第1 級毒品海洛因
    ，業據本院認定如前，屬違禁物，不問是否屬於犯人所有與
    否，爰依毒品危害防制條例第18條第1 項前段規定，併予宣
    告沒收銷燬之。再盛裝上述扣案白粉之空包裝袋1 個（總重
    0.24公克），雖經法務部調查局就之與其所盛裝之第1 級毒
    品海洛因分別鑑析其重量，有上開法務部調查局前開鑑定通
    知書1 紙在卷可憑，惟因法務部調查局一般係以傾倒之方式
    ，將包裝袋內之第1 級毒品海洛因倒出而與包裝袋分離而稱
    重，必要時，輔以刮杓刮取袋內粉末，然無論依何種方式分
    離，包裝袋內均有極微量之第1 級毒品海洛因殘留，業經法
    務部調查局96年1 月15日調科壹字第09623004470 號函釋在
    案，足認前揭空包裝袋1 個（重0.24 公克）內含極微量第1
    級毒品海洛因殘留而無法析離，亦應整體視為查獲之第1 級
    毒品海洛因，併依毒品危害防制條例第18條第1 項前段之規
    定，宣告沒收銷燬之。至扣案注射針筒1 支，係被告所有供
    其於96年12月25日施用第1 級毒品海洛因所用之物，業據被
    告於本院審理時供承在卷（詳見本院97年6 月30日審判筆錄
    ），爰依刑法第38條第1 項第2 款之規定，併予宣告沒收。
據上論斷，應依刑事訴訟法第273 條之1 第1 項、第299 條第1
項前段，毒品危害防制條例第10條第1 項、第18條第1 項前段，
刑法第11條、第38條第1 項第2 款，判決如主文。
本案經檢察官余建國到庭執行職務。
中    華    民    國    97    年    7     月    7     日
                  刑事第一庭    法  官  胡宜如
以上正本證明與原本無異。
如不服本判決，應於判決送達後10日內，向本院提出上訴書狀，
上訴書狀應「敘述具體上訴理由」，並按他造當事人之人數附繕
本。「切勿逕送上級法院」。
中    華    民    國    97    年    7     月    7     日
                                書記官  蕭秀吉
附錄本案論罪科刑法條：
毒品危害防制條例第10條
施用第一級毒品者，處 6 月以上 5 年以下有期徒刑。
施用第二級毒品者，處 3 年以下有期徒刑。


司法院資訊處製作；財團法人民間司法改革基金會備份。
